【裁判字號】    95,交上訴,50
【裁判日期】    950629
【裁判案由】    公共危險
【裁判全文】
臺灣高等法院刑事判決                95年度交上訴字第50號
上  訴  人
即  被  告  甲○○
                      號3樓
上列上訴人因公共危險案件，不服臺灣板橋地方法院95年度交訴
字第1號，中華民國95年3月28日第一審判決（起訴案號：臺灣板
橋地方法院檢察署94年度偵字第20045號），提起上訴，本院判
決如下：
    主  文
上訴駁回。
    事  實
一、甲○○於民國94年9 月8 日下午，駕駛車號697-NG號營業小
    客車，沿臺北縣鶯歌鎮黃厝巷往尖山路258 巷方向行駛，於
    同日下午4 時45分許，行經黃厝巷與尖山路交岔口時，適有
    乙○○騎乘車號AG7-538 號重型機車沿尖山路往文化路方向
    行駛，二人發生碰撞而肇事，並致乙○○受有右鎖骨骨折、
    全身多處撕裂傷及擦傷之傷害（甲○○所涉過失傷害罪嫌，
    未據告訴）。甲○○明知其駕駛動力交通工具肇事，已致人
    受傷，詎仍基於肇事逃逸之犯意，未下車察看及協助救護乙
    ○○，而駕車逃離現場，經斯時行經該處之吳俊其記下車號
    後，報警循線查獲。
二、案經臺北縣政府警察局三峽分局報請臺灣板橋地方法院檢察
    署檢察官偵查起訴。
    理  由
一、訊據被告甲○○固不否認於上揭時地與被害人乙○○發生碰
    撞並致被害人受傷，且有卷附道路交通事故現場圖、道路交
    通事故調查報告表、照片28幀、恩主公醫院診斷證明書可資
    佐證被害人因與被告發生車禍而受傷之事實，惟被告矢口否
    認有何肇事逃逸犯行，辯稱：是乙○○騎車撞伊，伊沒有過
    失；又伊車被撞時，看到有一人騎乘機車逃逸，伊便沿尖山
    路續行文化路追趕該人，至鶯歌火車站仍未追到始作罷，後
    來伊才發現車子有二處撞擊痕跡，不知道車禍現場原來尚有
    乙○○撞到伊車而倒地受傷云云。經查：
（一）按刑法第276 條第1 項之過失致人於死罪及同法第284 條
      第1 項之過失傷害罪，係針對行為人應注意、能注意、而
      不注意之過失行為予以非難，而同法第185 條之4 之肇事
      致人死傷逃逸罪，則以處罰肇事後逃逸之駕駛人為目的，
      俾促使駕駛人於肇事後能對被害人即時救護，以減少死傷
      ，是該罪之成立祇以行為人有駕駛動力交通工具肇事，致
      人死傷而逃逸之事實為已足，至行為人之肇事有否過失，
      則非所問，二者之立法目的及犯罪構成要件截然不同，最
      高法院88年度臺上字第7396號判決可資參照。是被告就上
      開車禍之發生有無過失乙節，並非所問，其所辯是被害人
      撞擊其車，其無過失云云，尚不足為其有利之認定。
（二）又被告雖辯以：伊車被撞時，看到有一人騎乘機車逃逸，
      伊便沿尖山路續行文化路追趕該人，至鶯歌火車站仍未追
      到始作罷，後來伊才發現車子有二處撞擊痕跡，不知道車
      禍現場原來尚有乙○○撞到伊車而倒地受傷云云，然查，
      證人吳俊其於原審審理時到庭結證稱：被害人當時從右邊
      被用力地撞到對向車道等語，再參以卷附照片所示被告駕
      駛之小客車肇事後左前車門嚴重凹陷、左前車窗玻璃破裂
      之情，足見當時被告與被害人相撞力道甚強，衡情自難謂
      被告不知車禍發生及有被害人倒地受傷之理。況證人吳俊
      其在上開期日另結證稱：撞被害人的是一輛黃色計程車，
      車禍發生後，伊騎車到該車駕駛座旁以比手勢、鳴喇叭及
      打右轉方向燈之方式要求他停車，當時該車車窗已破；該
      車駕駛人之速度有慢下來，但隨即他就轉到前方一條小巷
      子裡，當時計程車後座有人下車，指著離車禍地點不遠的
      地方表示那兒是他家，他們有事要處理，請伊先到家裡坐
      ，伊沒有進去，直接將計程車車牌號碼記下來並回到肇事
      現場告訴在場民眾，請他們報案，再回到原處找計程車，
      但沒有找到；肇事計程車駕駛在車禍後曾在路口的輪胎行
      慢速移動約10秒，且伊在追肇事計程車時，計程車前方並
      沒有機車，車禍時也只聽到一聲碰撞聲而已等語，證人乙
      ○○亦結證稱：當時只有伊與被告撞在一起，確定沒有其
      他車輛與被告相撞等語，綜上證言可知，應認被告確實知
      悉其因肇事而為證人吳俊其追趕，且當時被告並無與另一
      臺機車騎士同時發生車禍而予追趕之情事，被告復無法告
      知其所追趕之機車車牌號碼，從而，被告前開所辯，無非
      係臨訟飾卸之詞，不足採信。
（三）綜上所述，被告所辯俱無可取，本件事證明確，其犯行洵
      堪認定，應依法論科。
二、核被告所為，係犯刑法第185條之4之肇事致人受傷逃逸罪。
    被告曾因違反肅清煙毒條例及毒品危害防制條例案件，分別
    經法院判處有期徒刑4年6月及3年6月確定，於83年7月18日
    起算刑期，85年5月10日假釋出監，嗣假釋經撤銷，於88年
    10 月1日再入監服刑，至94年7月29日因縮短刑期假釋出監
    付保護管束，觀護結束日期為94年12月7日，此有本院被告
    前案紀錄表在卷可按，可知被告於本案行為時之94年9月8日
    ，上開案件尚未執行完畢，起訴書認上開案件已於94年7月
    29日執行完畢，被告5年以內再為本案犯行，請求論被告以
    累犯，尚有誤會，附此敘明。原審認被告事證明確，依刑法
    第185條之4，並審酌被告肇事後未停留現場救護被害人，反
    而逕行離去逃避肇事責任，所為對被害人生命、身體構成潛
    在威脅，犯後復砌詞否認犯罪，並怪罪被害人撞擊其車致其
    胃潰瘍復發，態度不佳，及其素行、犯罪動機、目的、手段
    、被害人傷勢等一切情狀，量處被告有期徒刑十月，以示懲
    儆。經核原審認事用法，均無不當，量刑亦屬妥適，被告上
    訴仍執前詞，指摘原判決不當，核無理由，應予駁回。
據上論斷，應依刑事訴訟法第368條，判決如主文。
本案經檢察官蔡薰慧到庭執行職務。
中    華    民    國    95    年    6     月    29    日
                  刑事第十二庭  審判長法  官  蔡永昌
                                      法  官  施俊堯
                                      法  官  張正亞
以上正本證明與原本無異。
如不服本判決，應於收受送達後十日內向本院提出上訴書狀，其
未敘述上訴之理由者並得於提起上訴後十日內向本院補提理由書
（均須按他造當事人之人數附繕本）。
                                      書記官  鄭信昱
中    華    民    國    95    年    6     月    29    日
附錄：本案論罪科刑法條全文
中華民國刑法第185條之4
駕駛動力交通工具肇事，致人死傷而逃逸者，處 6 月以上 5 年
以下有期徒刑。


司法院資訊處製作；財團法人民間司法改革基金會備份。
